【裁判字號】    93,訴,1788
【裁判日期】    950106
【裁判案由】    給付貨款
【裁判全文】
臺灣臺中地方法院民事判決              93年度訴字第1788號
    原      告  通智科技股份有限公司
    法定代理人  乙○○
    訴訟代理人  張慶宗  律師
    複  代理人  何孟育  律師
                戊○○
    被      告  峻冠科技有限公司
    法定代理人  丙○○
    訴訟代理人  林開福  律師
                姜  萍  律師
上當事人間請求給付貨款事件，本院於民國94年12月2日言詞辯
論終結，判決如下：
    主      文
被告應給付原告美金捌萬玖仟陸佰玖拾肆元，及自民國九十三年
九月九日起至清償日止，按年息百分之五計算之利息。
訴訟費用由被告負擔。
本判決於原告以美金萬元為被告供擔保後，得為假執行；但被
告如以美金捌萬玖仟陸佰玖拾肆元為原告預供擔保，得免為假執
行。
    事實及理由
壹、原告主張：
一、原告與被告（Keen High innovations Ltd.）之交易方式為
    被告接受國外客戶下單後，再下單予原告，原告接單後再通
    知原告設於中國大陸廣東省之生產工廠「通智電子塑膠文具
    廠」生產，並將原品由中國大陸廣東省或香港以航運運送至
    被告所指定交貨之國外客戶，此種交易模式為兩造所明知並
    已往來多次，嗣被告依上開交易模式，分別於民國（下同）
    93 年3月5日、3月27日及4月2日向原告訂購拉鍊袋，數量分
    別為48,000片（型號F33802）、24,840片（型號F29276）、
    5,000片（型號F29378）及20,880片（型號F29258），貨款
    共計美金89,694元，指定受貨人為美商MeadWe stvaco公司
    ，並約定貨款待成品裝船後60日以電匯給付（Payment:T/T
    60 days from theonboard date，下稱系爭買賣契約或本件
    交易），原告並分別於93年4月27日、6月1日、6 月6日及6
    月13日，將貨品裝船運送至美國交付予美商MeadWestvaco公
    司，而美商MeadWestvaco公司亦將本件交易訂單之貨款匯入
    被告設於上海商業儲蓄銀行臺中分行帳號00-00000-0000000
    帳戶，詎料，被告嗣後竟藉詞不願付款，經原告多次催促仍
    無回應，爰依買賣契約之法律關係，訴請被告給付。
二、被告雖辯稱兩造均非系爭買賣契約之當事人，依本件交易訂
    單之記載，買賣契約之當事人應為設於中國大陸之「通智電
    子塑膠文具廠」與設立於英屬維京群島（British VirginIs
    lands，簡稱BVI）之「Keen High Innovation Ltd」公司（
    ，代表人為甲○○，以下簡稱「Keen High,BVI公司」）云
    云。惟查，上開交易模式為兩造所明知，且本件於交易當時
    ，原告即已明確告知被告「通智電子塑膠文具廠」僅為原告
    設於中國大陸之生產製造工廠；再者，本件交易均係由被告
    法定代理人丙○○或其配偶甲○○，或其二人共同代被告出
    面與原告接洽訂約，接洽過程中甲○○皆表示其負責被告之
    會計工作及業務，彼二人從未向原告提及買方當事人係「Ke
    en High,BVI公司」，原告亦認知買方當事人為被告，從不知
    買方當事人係為甲○○所設立之境外「Keen High,BVI公司
    」，是本件交易當事人並不因被告所使用之訂單格式為何而
    有異，此觀諸彼二人出具之名片、本件訂單記載之聯絡號碼
    與E-mail網址與被告公司網路上刊登之廣告均相符，且其上
    有甲○○之英文簽名等情可知，況由美商MeadWestvaco公司
    之訂單上所記載之內容觀之，被告之英文名字與「Keen Hig
    h,BVI公司」亦相同；又本件訂單嗣出貨時，被告要求將期
    限延為70日，原告並要求被告提出期票之相關協商變動等諸
    情，益證系爭買賣契約之法律關係，確存在於原告與被告之
    間，被告之抗辯顯不足採。再者，鈞院若認被告非本件交易
    之當事人，而係基於「Keen High, BVI公司」代理人地位而
    為本件交易，則依民法總則施行法第15條之規定，被告亦應
    與未經認許之「Keen High, BVI公司」負連帶給付責任等語
    。
三、並聲明：(一)如主文第一項所示；(二)願供擔保，請准宣告假執
    行。
貳、被告則以：
一、系爭買賣契約之訂單係由「Keen High, BVI公司」之代表人
    甲○○與中國大陸法人「通智電子塑膠文具廠」之業務人員
    許立明、許亞含接洽，此由訂單上記載「To:Tonzex Electr
    onic Plastic stationary Manufactory,ShiPai,DongGuan,
    Guang Dong, China）」，並以手寫記載「To：許亞含/許立
    明」、「To：許立明」，「Fm：甲○○」、「To：江s'」、
    「Fm：許立明」即明，且本件訂單之發票，亦由「通智電子
    塑膠文具廠」所開立，足證通智電子塑膠文具廠方為本件交
    易之賣方當事人，並非原告。
二、又系爭買賣契約之買方當事人應為「Keen High, BVI公司」
    ，而被告僅係「Keen High, BVI公司」在臺灣之代理商，二
    者屬法人格分別獨立之二公司，且被告僅負責代理「Keen H
    igh, BVI公司」並處理與廠商聯絡接洽等事宜，此觀之訂單
    上明確記載訂購者為「Keen High Innovation Ltd」、「Bl
    ackburne Highway PO Box 116, Road To wn,Torto la,Bri
    tish Virgin Islands」，頁尾並有「Keen High, BVI公司
    」之代表人「Rebecca Chiang」之簽名（即甲○○）即明，
    故本件訂單上有被告之聯絡電話及E-mail網址，至為正常。
    且原告對「Keen High, BVI公司」存在亦知之甚詳，蓋「Ke
    en High, BVI公司」之設立乃係「Keen High, BVI公司」代
    表人甲○○與原告之法定代理人乙○○之合作協議內容之一
    ，至原告所提丙○○、甲○○之名片，應係原告於90年間取
    得，此由丙○○名片上，以手寫記載時間90.3/19即明，與
    本件訂單係93年間簽訂，二者顯然無關。又接受美商MeadWe
    stvaco公司之訂單及貨款者均為「Keen High, BVI公司」，
    僅因美商MeadWestvaco公司之財務部門發生錯誤，始誤將貨
    款匯至被告設於上海商業儲蓄銀行臺中分行帳號00-00000-0
    000000帳戶，且銀行外匯交易憑證之標準格式，出現營利事
    業統一編號亦屬正常，均不足認被告即為本件交易之當事人
    。此外，原告追加依民法總則施行法第15條之規定，請求被
    告應與未經認許之「Keen High, BVI公司」負連帶給付責任
    ，被告拒絕同意，且被告為「Keen High, BVI公司」在臺灣
    之代理商，僅為其尋找下單廠商，所有訂單事宜包括產品規
    格、數量、價格等買賣條件，均由「Keen High, BVI公司」
    之代表人甲○○與廠商自行洽談簽訂，被告均未介入，非曾
    以「Keen High, BVI公司」名義為法律行為，與民法總則施
    行法第15條所定應負連帶責任之要件不符等語資為抗辯。
三、並聲明：(一)原告之訴駁回；(二)如受不利判決，願供擔保請准
    宣告免為假執行。
參、兩造不爭執之事項：（參見本院九十三年十二月七日爭點整
    理筆錄）
一、原告所提本件交易之訂單四紙（原證一）、提單五紙（原證
    二）、支票三紙（發票人為被告，受款人為原告）（原證三
    ）、被告公司網頁資料（原證六）及被告所提之被告公司設
    立登記資料（被證一），均為真正。
二、美商MeadWestvaco公司確有將本件交易之貨款匯入被告設於
    上海商業儲蓄銀行臺中分行帳號00-00000-0000000帳戶。
三、被告確實有就原告提出如附表一編號第二、三、四筆之其他
    貨款，開立以被告為發票人，原告為受款人之上開三紙支票
    交付原告並兌現。
四、若原告主張有理由，原告對被告請求之金額為正確。
肆、本件原告主張系爭買賣契約之法律關係存在於兩造之間，被
    告則以上情辯稱兩造均非系爭買賣契約之交易當事人，是則
    本件之主要爭點在於系爭買賣契約法律關係，是否存在於兩
    造之間？而原告得請求被告給付貨款？經查：
  (一)按當事人互相表示意思一致者，無論其為明示或默示，契約
    即為成立；又當事人就標的物及價金互相同意時，買賣契約
    即為成立，民法第一百五十三條第一項、第三百四十五條分
    別定有明文，又買賣契約並非要式契約，是買賣契約一經當
    事人就標的物及其價金互相同意者，買賣契約即為成立。再
    解釋契約，應探求當事人之真意，不得拘泥於所用辭句，而
    於文義上及論理上詳為推求當事人之真意時，應斟酌訂立契
    約當時及過去之事實、其經濟目的及交易上之習慣，本於經
    驗法則，基於誠實信用原則而為判斷，若為買賣契約之當事
    人，雖外觀上係以他人名義為交易，仍應受買賣契約之拘束
    ，而應依民法第三百四十八條及三百六十七條分別負出賣人
    及買受人之義務。
  (二)本件被告雖以前揭情詞辯稱兩造均非系爭買賣契約之當事人
    ，主張依本件交易訂單上之記載，買賣契約之當事人應為「
    通智電子塑膠文具廠」與設立於英屬維京群島之「KeenHigh
    ,BVI 公司」）云云。本院審酌：
    1.被告公司之法定代理人為丙○○，而設立於英屬維京群島
      之「Keen High,BVI公司」乃為其妻甲○○所設立之境外
      公司，甲○○且為被告公司之股東；又該二家公司除設立
      登記之地點不同外，其英文名稱相同均為Keen High inno
      vations Ltd.，此有被告公司之設立登記證（被證一，本
      院卷59頁）及「Keen High,BV I公司」之設立登記證（被
      證二，本院卷60頁）各一份在卷可稽；又本件本易訂單之
      上除有甲○○之英文簽名外，其上記載之聯絡號碼、E-ma
      il網址與被告刊登於網路上之廣告均屬相符，此亦有本件
      交易訂單四紙（原證一，本院卷第10頁以下）、提單五紙
      （原證二，本院卷第14頁以下）、被告公司在網路上所刊
      登之廣告一份（原證六，本院卷第77頁）等附卷可參，則
      就交易之相對人而言，被告公司與「Keen H igh,BVI 公
      司」二者究竟有何不同，純就外觀上而言並不易分辨，若
      未言明，一般人實難認知被告公司與「Keen High, BVI公
      司」之差別所在，足見原告主張其不知「Keen High, BVI
      公司」為本件交易對象等語，當非虛構之語。雖被告謂在
      系爭買賣契約中，被告僅為「Keen High,BVI 公司」在臺
      灣之代理商，負責代理該公司處理與廠商聯絡接洽等事宜
      ，所有訂單均係由「Keen High,BVI公司」下單，故買方
      當事人應為「Keen High,BVI公司」云云，然依誠實信用
      原則，甲○○既同時兼具被告公司之業務人員及「Keen
      High, BVI公司」之代表人身分，甲○○究竟以被告公司
      之名義或「Keen High, BVI公司」之名義與原告交易，自
      負有誠實說明、明白揭示之義務；且本件交易係在國內接
      洽締結，此為兩造所不爭，則在常態情況下，一般人通常
      會認為交易之相對人為甲○○所代表之被告公司，被告公
      司主張交易當事人為「Keen High, BVI公司」之非常態事
      實，自應負舉證之責，而本件被告所提之證據（詳見下述
      ），均不足以證明原告確實知悉「Keen High,BV I公司」
      始為與原告交易之買方當事人，其所辯自不足採。
    2.再者，本件原告之交易聯絡單及發票之對象均為被告公司
      ，此有原告提出兩造間之聯絡單一份及發票影本三份在卷
      可按（原證七，本院卷第78頁）；又就兩造以同一模式往
      來之其他三筆交易，被告曾開立該公司票據並以原告為受
      款人，用以給付貨款予原告，且該幾筆交易之相關訂單上
      亦皆有British Virgin Islands之字樣，此亦有原告提出
      之七筆交易明細表一份（本院卷第43頁）、支票影本三份
      及訂單、提單、送貨單各三份（原證三、四、五，本院卷
      第44頁以下）可參，又本件交易訂單之貨款，美商MeadWe
      stvaco公司皆已給付入被告之帳戶，此亦有上海商業儲蓄
      銀行台中分行93年10月8日（93）上台中業字第131號函覆
      本院所檢附之有關美商MeadWestvaco公司之匯款交易憑證
      及電文資料在卷可考（本院卷第100頁以下），依其上之
      記載，不僅每筆匯款資料詳載美商MeadWestvaco公司之訂
      單號碼，且其上客戶營利事業統一編號00000000亦確為被
      告所有，足見原告主張美商MeadWestvaco公司之下單對象
      為被告，並非被告辯稱之「Keen High, BVI公司」，本件
      買賣契約乃被告與原告間之交易等語，與上開事證相符，
      而可信屬真實。雖被告就上開事證資料，以本件交易訂單
      上所載之付款辦法為貨款待成品裝船後60日以電匯給付「
      Paymen t:T/T 60 days from the on board date」，惟
      原告一再要求「Keen High, BVI公司」必須於出貨前先交
      付以台灣之銀行為付款人之期票，否則不願出貨，因「Ke
      en High,BVI公司」並無支票，然又急於出貨，不得已只
      得由台灣代理商即被告先開立上開三張支票以代墊部分貨
      款；及因美商MeadWestvaco公司之財務部門發生錯誤，未
      將貨款匯入「Ke en High, BVI公司」之帳戶，而誤將貨
      款匯至被告設於上海商業儲蓄銀行台中分行帳號00-00000
      -0000000帳戶，且因被告於上海商業儲蓄銀行開戶時即須
      提供公司營利事業統一編號等資料，供上海商業儲蓄銀行
      存檔，故上海商業儲蓄銀行通知被告有外匯存入之文件，
      即會出現被告之營利事業統一編號，此乃銀行外匯交易憑
      證之標準格式云云置辯，並提出「Keen High, BVI公司」
      開立予美商MeadWest vaco公司之訂貨確認單三紙及發票
      四張以佐其說（被證三、四，本院卷第61頁以下）。然而
      ，上開被告所提之訂貨確認單三紙及發票四張，與本件交
      易之訂單相同，均由被告方面所出具，並未獲得交易相對
      人之確認，又如前述，因被告公司與「Keen High, BVI公
      司」使用相同之英文名稱及聯絡方法，就外觀而言，確足
      以使人混淆誤認交易對象，而依原告及美商MeadWestvaco
      公司所出具予被告之上開聯絡單及訂單觀之，原告及美商
      MeadWestvaco公司方面確均係以被告公司為交易對象，是
      本院自難以上開以「Keen High, BVI公司」為名義所單方
      面出具，而難以使交易相對人認知「Keen High, BVI公司
      」方為交易主體之本件交易訂單三紙、訂單確認單三紙及
      發票四張，而單就其上之文字記載，據以認定「Keen Hig
      h, BVI公司」始為系爭買賣契約之買方當事人。再被告上
      開關於為何會開立被告公司之支票用以支付原告其他筆貨
      款及美商MeadWestvaco公司係誤將貨款匯入被告之帳戶云
      云等辯解，明顯與經驗法則及上開事證不符，自無從為有
      利於被告之認定。
    3.再證人即原告之業務經辦人員丁○○於本院準備程序時到
      庭具結證稱：本件交易之後續接洽工作，均是由我負責，
      這個交易我有跟丙○○、甲○○接洽，接洽過程中，我只
      知道被告公司存在，不知道有「KeenHigh,BVI公司」存在
      ，．．．在交易過程中，我有告知丙○○、甲○○二人，
      「通智電子塑膠文具廠」是原告的生產工廠，交易對象是
      原告，在交易過程中，我沒有看過「Keen High,BVI公司」
      為名義的資料等語。又證人甲○○於本院準備程序時亦到
      庭具結證稱：原告所提包括系爭買賣契約之七筆交易均由
      我經手，但是係由「Keen High, BVI公司」下單給中國大
      陸之「通智電子塑膠文具廠」，並非原告與被告間之交易
      ，交易模式大致一樣，我是跟「通智電子塑膠文具廠」的
      許立明、許亞含二位接洽，從下單到付款過程中，只有在
      下單後，原告之法定代理人乙○○要求（有要脅意味）改
      變付款條件時，我才跟原告之丁○○接洽付款事宜，．．
      ．乙○○要求「Keen High, BVI公司」改變付款條件，由
      原來出貨六十天付款，改變為出貨前兩個月開臺灣票付款
      ，因為「Keen High, BVI公司」並無臺灣票可以支付，所
      以委由被告開票予原告丁○○，我有參與被告公司某些業
      務執行，主要是跟其他客戶e-mail等業務往來，內容都是
      訂單、交貨等事宜等語（以上二人證詞，見本院九十三年
      十二月二十一日準備程序筆錄）。是依上開證人甲○○之
      證詞，可知系爭買賣契約以及原告所提之其他三筆交易，
      確由證人甲○○出面與原告接洽訂約、交貨事宜，而證人
      丁○○亦明確證稱伊根本不知有「Keen High, BVI公司」
      存在，且在交易過程中，被告之法定代理人丙○○及甲○○二人，亦均明知「通智電子塑膠文具廠」是原告的生產
      工廠，交易對象為原告，且本件被告起初並未否認原告為
      本件交易之賣方當事人（93年9月17日答辯狀，本院卷及
      同年10月8日答辯（二）狀參照，本院卷第26頁以下、第
      56頁以下），嗣後始更異前詞，一併否認兩造均非本件交
      易當事人（93年11月17日答辯（三）狀參照，本院卷第10
      7頁以下），其辯解未見一致，是否屬實，顯非無疑，則
      原告主張系爭買賣契約確係存在於兩造之間等語，核與上
      開說明相符，當可信為真實。
    (四)基上，本院綜合上開事證以觀，雖然系爭買賣契約之訂單
      ，係由證人甲○○設立之境外「Keen High, BVI公司」下
      單予原告設於中國大陸之生產工廠「通智電子塑膠文具廠
      」，惟被告既已知「通智電子塑膠文具廠」僅係原告之大
      陸生產工廠，且系爭買賣契約亦由被告之業務人員甲○○
      代表被告出面與原告接洽交易，原告乃認知被告為交易相
      對人，而被告亦無從舉證證明原告確實知悉甲○○非代表
      被告與原告交易，而係以其自行設立之境外「Keen High,
      BVI公司」與原告為本件交易，及一般人難以知悉與被告
      公司名稱、電話、E-mail等外在表徵均相同之「Keen
      High,BV I公司」為不同之交易主體等情，斟酌訂立契約
      當時之客觀事實、經濟目的及交易上之習慣，本於經驗法
      則、誠實信用原則而為判斷，堪信原告主張系爭買賣契約
      存在於兩造之間等語，應為實在可信。
伍、綜上所述，本件被告之抗辯均不足採，應以原告主張系爭買
    賣契約存在於兩造之間為可信，從而，原告依買賣契約之法
    律關係，請求被告給付美金89,694元，及自起訴狀繕本送達
    被告之翌日即93年9月9日起至清償日止，按年息百分之5計
    算之遲延利息，為有理由，應予准許。
陸、兩造均陳明願供擔保，聲請宣告假執行或免為假執行，經核
    均無不合，爰各酌定相當之擔保金額，併准許之。
柒、本案事證已臻明確，兩造其他關於依中國大陸地區法制「通
    智電子塑膠文具廠」是否具有法人資格等其餘主張陳述及所
    提之證據，經審酌後核與判決結果無影響；又本院既依原告
    主張兩造間存在系爭買賣契約關係而判決原告勝訴，關於原
    告另主張依民法總則施行法第15條之規定，被告應與未經認
    許之「Keen High, BVI公司」負連帶給付責任之請求，是否
    有理由，均無再予審酌之必要，附此敘明。
捌、訴訟費用負擔及假執行宣告之依據：民事訴訟法第78條、第
    390條第2項、第392條。
中    華    民    國    95    年    1     月     6    日
                  民事第三庭    審判長法  官   張瑞蘭
                                      法  官   林世民
                                      法  官   洪堯讚
一、右為正本係照原本作成。
二、如不服本判決，應於判決送達後20日內，向本院提出上訴狀
    。（須按他造當事人之人數附繕本）。
中    華    民    國    95    年    1     月     6    日
                                      書記官


司法院資訊處製作；財團法人民間司法改革基金會備份。
